最高法院刑事判決　　　　　　一○○年度台上字第三一四六號
上　訴　人　李柏堅
選任辯護人　沙　洪律師
上　訴　人　蘇健波
上列上訴人等因違反毒品危害防制條例案件，不服台灣高等法院
中華民國九十八年九月二十四日第二審判決（九十八年度上訴字
第九五六號，起訴案號：台灣桃園地方法院檢察署九十六年度偵
字第一一０四二、一一五二二號，併案審理案號：台灣桃園地方
法院檢察署九十八年度偵字第二０二０號），提起上訴，本院判
決如下：
    主  文
原判決撤銷，發回台灣高等法院。
    理  由
(一)被告之自白，須非出於強暴、脅迫、利誘、詐欺、疲勞訊問、
違法羈押或其他不正之方法，且與事實相符者，始得採為認定被
告犯罪事實之證據，刑事訴訟法第一百五十六條第一項定有明文
。此項證據能力之限制，係以被告之自白必須出於其自由意志之
發動，用以確保自白之真實性。若被告先前受不正之方法，精神
上受恐懼、壓迫等不利之狀態，有事實足證已延伸至其後未受不
正方法所為之自白時，該後者之自白，仍不具證據能力，方符憲
法揭示之實質正當法律程序原則。審理事實之法院，遇有被告對
於自白提出非任意性之辯解時，自應先於其他事實而為調查。本
件上訴人蘇健波及其選任辯護人於民國九十八年四月八日原審準
備程序已主張：蘇健波於九十六年五月十二日羈押庭訊問筆錄沒
有證據能力（見原審卷第六三頁反面），蘇健波於九十八年九月
三日審判期日亦陳稱：我在聲押庭所述並非事實，因為當天我身
體不舒服及害怕，只想看交保所以才這樣說，而蘇健波之選任辯
護人並於原審審判期日復陳稱：上開訊問筆錄因蘇健波當天從下
午一點在醫院被拘提到隔日凌晨一點，因身體不舒服其陳述並不
實在各等語（見原審卷第一五二頁）。蘇健波及其選任辯護人對
其於羈押庭所為自白是否受有不正方法，既已提出異議，依上開
說明，原審自應先對蘇健波自白時之客觀狀況詳予調查、審認，
並於理由中說明，始為適法。然原判決理由既將蘇健波之上開自
白內容作為上訴人等之犯罪證據，又謂蘇健波上開自白內容顯無
助於其免於羈押，所述理由牽強，自難採信等語（見原判決第十
頁第一至十行），對蘇健波上開辯解內容未予究明，自有調查職
責未盡及理由不備之違誤。(二)判決所載理由矛盾者，其判決當然
違背法令，刑事訴訟法第三百七十九條第十四款定有明文。所謂
所載理由矛盾，指判決之主文與事實或理由相互間、判決之事實
與理由相互間、判決之理由內部間，有相互矛盾者而言。原判決
事實認定蘇健波先於九十六年五月七日上午九時許將新台幣（下
同）十萬元交予李柏堅作為領貨及載貨之報酬（惟須支付倉租）
，同日上午十時許再收到黃少偉託人轉交之提單等情，認蘇健波
交付該十萬元時，除須支付倉租外，餘均係李柏堅之報酬，並不
包括該貨物之稅費。惟於理由中又謂該貨物應繳之稅費於九十六
年五月七日已由線上扣繳，衡情蘇健波既係由黃少偉交付提單憑
以領貨，絕無可能不知黃少偉已經已完成報關，且相關稅費係由
線上扣繳，不必由其繳納，蘇健波交予李柏堅之十萬元顯非用以
繳納系爭貨物之稅費等語（見原判決第十頁倒數第一、二行、第
十一頁第三至七行），似又認蘇健波收到黃少偉交付之提單時，
應知該貨物之稅費已繳交，前後不一，案經發回，亦應加以辨明
。上訴人等上訴意旨指摘原判決不當，非無理由，應認為有撤銷
發回更審之原因。
據上論結，應依刑事訴訟法第三百九十七條、第四百零一條，判
決如主文。
中    華    民    國  一○○  年    六    月    九    日
                      最高法院刑事第十庭
                          審判長法官  黃  一  鑫  
                                法官  張  春  福  
                                法官  林  勤  純  
                                法官  宋  明  中  
                                法官  劉  介  民  
本件正本證明與原本無異
                                      書  記  官  
中    華    民    國  一○○  年    六    月   十五   日
                                                      Q